臺灣高等法院臺中分院刑事判決　　　　100年度上易字第717號
上　訴　人
即　被　告　黃淑敏
選任辯護人　王乃民律師
　　　　　　陳佳妤律師
上列上訴人因詐欺案件，不服臺灣臺中地方法院99年度易字第
3977號中華民國100年4月12日第一審判決（起訴案號：臺灣臺中
地方法院檢察署99年度偵續一字第24號），提起上訴，本院判決
如下：
    主  文
上訴駁回。
    理  由
一、按依刑事訴訟法第350條、第361條、第362條、第367條規定
    ，不服地方法院之第一審判決而上訴者，須提出上訴書狀，
    並應敘述具體理由，為上訴必備之程式；其所提出之書狀未
    敘述上訴理由，或僅曾以言詞陳述上訴理由者，均應於上訴
    期間屆滿後20日內補提理由書於第一審法院。第一審法院經
    形式審查，認逾期未補提上訴理由者，應定期間先命補正；
    逾期未補正者，為上訴不合法律上之程式，應以裁定駁回。
    倘已提出上訴理由，但所提非屬具體理由者，或已上訴但未
    提上訴理由，經審判長定期間補正仍未補正者，則應由第二
    審法院以上訴不合法律上之程式，判決駁回。而所謂具體理
    由，必係依據卷內既有訴訟資料或提出新事證，指摘或表明
    第一審判決有何採證認事、用法或量刑等足以影響判決本旨
    之不當或違法，而構成應予撤銷之具體事由，始克當之（例
    如：依憑證據法則具體指出所採證據何以不具證據能力，或
    依憑卷證資料，明確指出所為證據證明力之判斷如何違背經
    驗、論理法則）；倘僅泛言原判決認定事實錯誤、違背法令
    、量刑失之過重或輕縱，而未依上揭意旨指出具體事由，或
    形式上雖已指出具體事由，然該事由縱使屬實，亦不足以認
    為原判決有何不當或違法者（例如：對不具有調查必要性之
    證據，法院未依聲請調查亦未說明理由，或援用證據不當，
    但除去該證據仍應為同一事實之認定），皆難謂係具體理由
    ，俾與第二審上訴制度旨在請求第二審法院撤銷、變更第一
    審不當或違法之判決，以實現個案救濟之立法目的相契合，
    並節制濫行上訴（最高法院97年度台上字第892號刑事判決
    意旨參照）。
二、本件上訴人即被告黃淑敏（下稱被告）於民國100年4月25日
    向原審法院提出上訴狀，繼於100年5月13日提出上訴理由狀
    ，核其記載之上訴理由略為：(一)被告與另案被告黃朝基同居
    ，僅每月固定向其拿取生活費，對於車行收支狀況、營運情
    形從未過問，一概由其全權處理，而被告則專心養育子女，
    更無語黃朝基有何共同為詐欺取財之犯意聯絡。(二)被告雖曾
    於96年7、8月間某日，與黃朝基一同至告訴人戴宜柔住處，
    惟當日被告僅在旁觀看友人聚會打牌，而關於車行營運及相
    關投資事宜部分，僅有黃朝基與告訴人戴宜柔2人商討，被
    告並未參與，亦不知其等談話內容為何，更遑論向告訴人勸
    說投資車行可以高額獲利。(三)原審判決雖認定被告與黃朝基
    共同為詐欺取財之犯行，惟遍觀判決全文，其救被告究係於
    何時、何地與黃朝基之間有何明示、漠視之犯意聯絡，未為
    明白之認定，亦未說明其認定所憑之依據，而就被告與黃朝
    基如何約為行為分擔之證據，亦未於判決之事實理由中明確
    說明，原審判決顯有判決理由不備之違誤。為此上訴，請求
    本院撤銷原判決，改判被告無罪之判決云云。
三、本院查：
(一)、被告因不服上開臺灣臺中地方法院之第一審判決，而於前述
    時間具狀敘明理由向原審法院提起上訴，則依刑事訴訟法第
    361條第2項之規定、該條項立法修正理由及上開最高法院判
    決意旨，被告倘已提出上訴理由，但所提非屬具體理由者，
    即應由第二審法院以上訴不合法律上之程式，以判決駁回之
    ；且上訴理由之具體與否係屬第二審法院審查範圍，不在命
    補正之列（參見法院辦理刑事訴訟案件應行注意事項第162
    點）。
(二)、經核上開被告所提之上訴理由，要非屬所謂之具體理由（即
    必須依據卷內既有訴訟資料或提出新事證，具體指摘或表明
    第一審判決有何採證認事、用法或量刑等足以影響判決本旨
    之不當或違法，而構成應予撤銷之具體事由，始克當之【例
    如：依憑證據法則具體指出所採證據何以不具證據能力，或
    依憑卷證資料，明確指出所為證據證明力之判斷如何違背經
    驗、論理法則】，最高法院97年度臺上字第892 號判決意旨
    參見）。被告上訴雖以前開理由，指摘原審判決不當，然被
    告所犯如原審判決書所認定：如何與另案被告黃朝基2人共
    同向告訴人戴宜柔詐欺取財之犯罪事實（見原審判決書第1
    至2頁犯罪事實欄所載），業經原審依憑卷內證據，逐一敘
    明認定事實得心證之理由（詳見原審判決書第3至6頁）。此
    外，原審判決並就「被告如何先於黃朝基向告訴人戴宜柔邀
    約投資中古車行及當鋪，告知告訴人戴宜柔黃朝基經營之車
    行、當鋪如何有高利可圖，嗣告訴人並依被告指定而將投資
    款項匯入黃于珊帳戶，因此認定被告與黃朝基就本件詐欺取
    財犯行，主觀上自具有不法所有之意圖，客觀上亦有施用詐
    術之事實」，於判決理由中詳予論述（見原審判決書第3、4
    、6頁），則被告所執上開上訴理由，顯就原審已經論述之
    理由，忒置不理，由此益徵被告所據為上訴之上開理由，均
    非本於案內具體之卷證資料，或提出其他新事證，以指摘或
    表明第一審判決有何採證認事、用法或量刑等足以影響判決
    本旨之不當或違法，而可構成應予撤銷之具體事由。
四、綜上所述，被告之上訴理由既非前開說明所謂之具體理由，
    則揆諸前開最高法院判決之意旨，及依「程序優先於實體」
    之刑事訴訟法原則，本件上訴即不合法定上訴程式，而應予
    駁回，並不經言詞辯論為之。
據上論斷，應依刑事訴訟法第367條前段、第372條，判決如主文
。
中    華    民    國   100    年    5     月    31    日
            刑事第九庭    審判長法  官  江  德  千
                                法  官  賴  妙  雲
                                法  官  陳  宏  卿
以上正本證明與原本無異。
不得上訴。
                                書記官  林  振  甫
中    華    民    國   100    年    5     月    31    日
附錄本判決論罪科刑法條全文：
刑法第339條
意圖為自己或第三人不法之所有，以詐術使人將本人或第三人之
物交付者，處5 年以下有期徒刑、拘役或科或併科1000元以下罰
金。
以前項方法得財產上不法之利益或使第三人得之者，亦同。
前2 項之未遂犯罰之。